臺灣士林地方法院刑事判決　　　　　　　　　　　　　九十年度交易字第二一二號
　　公　訴　人　臺灣士林地方法院檢察署檢察官
　　被　　　告　甲○○
右列被告因業務過失傷害案件，經檢察官提起公訴（九十年度偵字第六九一二號），
本院判決如左：
    主  文
甲○○從事業務之人，因業務上之過失傷害人，處有期徒刑參月，如易科罰金以參佰
元折算壹日。
    事  實
一、甲○○係樺圜清潔有限公司（起訴書誤載為樺園清潔有限公司）之負責人，平日
    以清潔大樓外牆等工作為業，使用清潔用之昇降機乃其附隨業務，為從事業務之
    人，於民國九十年一月十六日承攬位於台北市○○路○段二二二號承德企業家大
    樓之外牆清潔工作，明知在道路上不得堆積、放置足以妨礙交通之物，以維公眾
    往來通行之安全，且於當時又無不能注意之情形，乃竟疏於注意，於該日十二時
    許清潔大樓外牆完畢後，率將清潔用之昇降機（長約四公尺，高約一公尺二十公
    分，寬約七十公分）置放於該大樓前之紅磚人行道公車站旁附近，無人在旁看管
    即行離開至他處用餐、午睡，嗣於同日下午一時三十分許，適有乙○○行經該處
    欲至該大樓一樓之寶島商業銀行時，亦因匆忙而疏未注意，致看見昇降機時欲閃
    避而絆倒，撞及昇降機，受有前額裂傷約六公分之傷害。
二、案經乙○○訴由台灣士林地方法院檢察署檢察官偵查起訴。
     理  由
一、訊據被告甲○○雖坦承其為樺圜清潔有限公司負責人，於右揭時地清潔台北市○
    ○路○段二二二號承德企業家大樓完畢後，將長約四公尺，高約一公尺二十公分
    ，寬約七十公分之昇降機放置於大樓前紅磚人行道公車站牌附近，無人看管即行
    離開等情不諱，惟辯稱：伊因午餐時間而暫將昇降機放置該處，並於昇降機機身
    纏上黃色警示膠帶，用以提醒往來行人注意該昇降機，伊應無過失；且本件沒有
    人證可以證明告訴人乙○○係撞上伊放置之前開昇降機而受傷，告訴人違規於紅
    線停車，該處紅磚人行道與馬路高低相差約三十公分，告訴人也可能是停車後由
    馬路走上人行道時不慎跌倒受傷，告訴人所受傷害與被告之行為無相當因果關係
    云云。惟查：
（一）右揭事實業據告訴人指證歷歷，並有新光吳火獅紀念醫院診斷證明書一紙、告
      訴人受傷後之照片、現場血跡照片各一幀在卷可稽。雖告訴人就醫後返回現場
      拍攝照片時，昇降機已搬離，告訴人僅拍得公車站牌旁之一攤血跡為證，惟參
      諸被告自承當日其昇降機置放之位置在公車站牌附近人行道，其位置與告訴人
      提出之前開血跡照片位置相符；且經訊問被告「你吃完午飯後有無人告知你說
      有人發生事故？」被告答稱「有，寶島銀行的警衛有說有人在吊車（按即昇降
      機）附近跌倒」等語（見本院九十年十一月二日），證人即承德企業家大樓幹
      事胡進淡亦於偵查中具結證稱「我當日下午知道此事（隔壁警衛告知），出來
      看時，看到告訴人摀著頭坐在自己車內等救護車，我再看現場發現告訴人車子
      停在電話亭後方，昇降機是停在站牌旁，公有垃圾桶後方人行道上，且週圍有
      警示之黃色帶子，但並無人看守，我問被告，他說要收拾工具之後就要載走」
      等語，衡情如告訴人並非撞及被告放置之昇降機而受傷，寶島銀行警衛、證人
      胡進淡何須向被告提及告訴人發生之事故？再觀診斷證明書所載，告訴人之傷
      勢係前額裂傷，約六公分長，且經檢視告訴人提出之照片顯示告訴人額頭縫合
      多達十餘針，該傷勢顯非單純跌倒所能致之，告訴人指稱伊係撞上被告放置之
      昇降機而受傷等情，應可採信。
（二）被告雖辯稱伊已在昇降機之機身纏上警示用之黃色膠帶，應足以警惕行人注意
      云云，惟查該警示膠帶既非圍繞於昇降機附近，警示他人不要靠近，且被告自
      承昇降機兩側突出物即馬達復未纏繞警示膠帶，實難期發生警示之效果。況道
      路交通管理處罰條例第八十二條第一項第一款明定，任何人不得利用道路堆積
      、放置足以妨礙交通之物品，違者處行為人或其雇主四百元以上八百元以下罰
      鍰，又所謂「道路，指公路、街道、巷衖、廣場、騎樓、走廊或其他供公眾通
      行之地方」，同條例第三條第一款亦有明文規定。查被告於供公眾通行之紅磚
      人行道上，置放長約四公尺，高約一公尺，寬約六十至八十公分之昇降機，顯
      屬於道路上放置足以妨礙交通之物。被告清潔大樓完畢，本應注意前開規定，
      且被告並非遇急難事故不得已必須放置昇降機於該處而先行離開，乃係放置昇
      降機後赴他處用餐、午睡，依其情形自非不能注意，乃被告竟疏未注意，任意
      將昇降機放置於紅磚人行道上，致告訴人行走時見昇降機欲閃躲而絆倒，撞及
      昇降機而受傷，被告自有過失。惟告訴人撞及昇降機之時間為下午一時三十分
      許，當時為白天，視線應屬良好，告訴人自承走上紅磚人行道看到昇降機時，
      距離約二十七、八公分，一下子要閃就撞倒了等情，堪認告訴人行走匆忙，亦
      有疏未注意，與有過失之情事；惟告訴人雖同有疏失，然不因此解免被告之過
      失責任。至於被告辯稱告訴人違規於紅線停車一節，縱令屬實，乃告訴人是否
      違反道路交通管理處罰條例之問題，與被告有無過失無涉。被告否認有過失，
      尚難採信。
（三）綜上所述，告訴人因被告過失放置前開昇降機而受傷，告訴人所受傷害與被告
      之過失行為，具有相當因果關係。從而，本件事證已臻明確，被告過失犯行洵
      堪認定。
二、被告係樺圜清潔有限公司負責人，平日以清潔大樓外牆為其業務，使用清潔用之
    昇降機乃其附隨業務，為從事業務之人，於執行使用昇降機之附隨業務時，疏未
    注意任意放置昇降機於人行道上，致人受傷，核其所為，應成立刑法第二百八十
    四條第二項前段之業務過失傷害罪。爰審酌被告之過失程度、所生之危害、肇事
    後否認卸責，僅賠償告訴人二萬元，迄未能與告訴人達成和解及告訴人匆忙行走
    疏未注意，亦同有過失等情狀，判處被告有期徒刑三月，並諭知易科罰金折算之
    標準，以示懲儆。
三、據上論斷，應依刑事訴訟法第二百九十九條第一項前段，刑法第二百八十四條第
    二項前段，刑法第四十一條，罰金罰鍰提高標準條例第一條前段、第二條，判決
    如主文。
本案經檢察官吳怡明到庭執行職務。
中      華      民      國      九十一    年      一    月    二十五    日
                                臺灣士林地方法院刑事第四庭
                                    法  官  洪  慕  芳
右正本證明與原本無異。
如不服本判決，應於送達後十日內，向本院提出上訴狀。
                                    書記官  劉  韋  廷
中      華      民      國      九十一    年      一    月    二十八    日
附錄本案論罪科刑法條全文
刑法第二百八十四條第二項前段
  從事業務之人，因業務上之過失傷害人者，處一年以下有期徒刑、拘役或一千元以
  下罰金。
